【裁判字號】    99,訴,1113
【裁判日期】    990518
【裁判案由】    毒品危害防制條例
【裁判全文】
臺灣板橋地方法院刑事判決             99年度訴字第1113號
公  訴  人  臺灣板橋地方法院檢察署檢察官
被      告  甲○○
上列被告因毒品危害防制條例案件，經檢察官提起公訴（99年度
毒偵字第1812號），經被告於準備程序中就起訴事實為有罪之陳
述，經告知簡式審判程序之旨，並聽取當事人之意見後，經合議
庭裁定由受命法官獨任行簡式審判程序，本院判決如下：
    主    文
甲○○施用第一級毒品，累犯，處有期徒刑捌月，扣案海洛因壹
包（含袋毛重零點肆公克）沒收銷燬之。又施用第二級毒品，累
犯，處有期徒刑肆月。應執行有期徒刑拾月，扣案海洛因壹包（
含袋毛重零點肆公克）沒收銷燬之。
    事    實
一、甲○○(1)於民國90年間因施用毒品案件，經本院以90年度毒
    聲字第2777號裁定送觀察、勒戒後，認無繼續施用毒品之傾
    向，於90年8 月6 日執行完畢，經臺灣板橋地方法院檢察署
    檢察官於90年7 月26日以90年度毒偵字第2848號為不起訴處
    分確定。(2)於同年間因施用毒品案件，經臺灣桃園地方法院
    以90年度毒聲字第4193號裁定送觀察、勒戒後，認有繼續施
    用毒品之傾向，經臺灣桃園地方法院以91年度毒聲字第2550
    號裁定令入戒治處所強制戒治，復經臺灣桃園地方法院以92
    年度毒聲字第734 號裁定停止戒治，所餘戒治期間付保護管
    束，於92年8 月27日保護管束期滿執行完畢，並經臺灣桃園
    地方法院以91年度訴字第1498號判決判處有期徒刑6 月確定
    。(3)於92年間因施用毒品案件，經臺灣桃園地方法院以92年
    度桃簡字第985 號判決判處有期徒刑3 月確定。(2)、(3)經裁
    定應執行有期徒刑7 月確定。(4)於同年間因施用毒品案件，
    經本院以92年度訴字第2186號判決判處有期徒刑1 年、6 月
    ，應執行有期徒刑1 年4 月確定，接續執行，於94年3 月14
    日縮短刑期假釋出監，至94年10月24日保護管束期滿，假釋
    未經撤銷，以已執行論。(5)於96年間因施用毒品案件，經臺
    灣桃園地方法院以96年審訴字第1322號判決判處有期徒刑10
    月確定，於98年2 月3 日縮刑期滿執行完畢。詎仍不知警惕
    ，基於施用第1 級毒品海洛因之犯意，於99年2 月10日12時
    許，在其位於臺北縣鶯歌鎮○○路佳美巷14號住處內，以注
    射方式施用第1 級毒品海洛因1 次。另基於施用第2 級毒品
    甲基安非他命之犯意，於前開時、地，以燒烤方式施用第2
    級毒品甲基安非他命1 次。嗣於同年月11日17時20分許，在
    臺北縣三峽鎮○○路399 號14樓恩主公醫院陽光室旁為警查
    獲，並扣得海洛因1 包（含袋毛重0.4 公克）。甲○○於有
    偵查權限之警員發覺其施用第1 級毒品犯行前，主動向警方
    坦承施用第1 級毒品海洛因，並經其同意採集尿液送驗後呈
    毒品鴉片類（嗎啡、可待因）及安非他命類（安非他命、甲
    基安非他命）陽性反應，而查知上情。
二、案經臺北縣政府警察局土城分局報告臺灣板橋地方法院檢察
    署檢察官偵查起訴。
    理    由
一、本件被告所犯係死刑、無期徒刑、最輕本刑為3 年以上有期
    徒刑以外之罪，其於準備程序中就被訴事實為有罪之陳述，
    經法官告知簡式審判程序之旨，並聽取公訴人、被告之意見
    後，依刑事訴訟法第273 條之1 第1 項規定，經本院合議庭
    裁定，由受命法官獨任進行簡式審判程序審理，核先敘明。
二、被告於警詢、檢察官偵查中對其於前開時、地施用第1 級毒
    品犯行；於本院審理時對其於前開時、地施用第1 、2 級毒
    品犯行坦承不諱，又被告於99年2 月12日為警採集之尿液，
    經送臺灣檢驗科技股份有限公司檢驗結果，呈鴉片類（嗎啡
    、可待因）、安非他命類（安非他命、甲基安非他命）陽性
    反應一情，有臺北縣政府警察局土城分局偵辦毒品案尿液編
    號及姓名對照表、臺灣檢驗科技股份有限公司濫用藥物檢驗
    報告各1 份在卷可佐，足認被告前開自白與事實相符，堪信
    為真。按施用第1 、2 級毒品為犯罪行為，毒品危害防制條
    例第10條定有處罰明文。故施用第1 、2 級毒品者，依前揭
    規定本應科以刑罰。惟基於刑事政策，對合於一定條件之施
    用者，則依同條例第20條、第23條之規定，施以觀察、勒戒
    及強制戒治之保安處分。又毒品危害防制條例於92年7 月9
    日修正公布，自93年1 月9 日施行，其中第20條、第23條將
    施用毒品之刑事處遇程序，區分為「初犯」及「5 年內再犯
    」、「5 年後再犯」。依其立法理由之說明：「初犯」，經
    觀察、勒戒或強制戒治後，應為不起訴處分或不付審理之裁
    定；經觀察、勒戒或強制戒治執行完畢釋放後，「5 年內再
    犯」者，因其再犯率甚高，原實施之觀察、勒戒及強制戒治
    既已無法收其實效，爰依法追訴或裁定交付審理。至於經觀
    察、勒戒或強制戒治執行完畢釋放後，「5 年後再犯」者，
    前所實施之觀察、勒戒或強制戒治已足以遮斷其施用毒品之
    毒癮，為期自新及協助其斷除毒癮，仍適用「初犯」規定，
    先經觀察、勒戒或強制戒治之程序。從而依修正後之規定，
    僅限於「初犯」及「五年後再犯」2 種情形，始應先經觀察
    、勒戒或強制戒治程序。倘被告於5 年內已再犯，經依法追
    訴處罰，縱其第3 次（或第3 次以上）再度施用毒品之時間
    ，在初犯經觀察、勒戒或強制戒治執行完畢釋放5 年以後，
    已不合於「5 年後再犯」之規定，且因已於「5 年內再犯」
    ，顯見其再犯率甚高，原實施觀察、勒戒或強制戒治，已無
    法收其實效，即應依該條例第10條處罰。至於第3 次（或第
    3 次以上）施用毒品之時間，是否宜有期間限制？以多久為
    適宜？則分屬刑事政策、專門醫學之範圍，非審判機關所能
    決定，有待循立法途徑解決（參照最高法院97年9 月9 日97
    年度第5 次刑事庭會議決議）。查被告於90年間因施用毒品
    案件，經本院以90年度毒聲字第2777號裁定送觀察、勒戒後
    ，認無繼續施用毒品之傾向，於90年8 月6 日執行完畢，經
    臺灣板橋地方法院檢察署檢察官於90年7 月26日以90年度毒
    偵字第2848號為不起訴處分確定。於同年間因施用毒品案件
    ，經臺灣桃園地方法院以90年度毒聲字第4193號裁定送觀察
    、勒戒後，認有繼續施用毒品之傾向，經臺灣桃園地方法院
    以91年度毒聲字第2550號裁定令入戒治處所強制戒治，復經
    臺灣桃園地方法院以92年度毒聲字第734 號裁定停止戒治，
    所餘戒治期間付保護管束，於92年8 月27日保護管束期滿執
    行完畢，並經臺灣桃園地方法院以91年度訴字第1498號判決
    判處有期徒刑6 月確定。於92年間因施用毒品案件，經臺灣
    桃園地方法院以92年度桃簡字第985 號判決判處有期徒刑3
    月確定。於同年間因施用毒品案件，經本院以92年度訴字第
    2186號判決判處有期徒刑1 年、6 月，應執行有期徒刑1 年
    4 月確定。於96年間因施用毒品案件，經臺灣桃園地方法院
    以96年審訴字第1322號判決判處有期徒刑10月確定等情，有
    臺灣高等法院被告前案紀錄表1 份在卷可憑，被告前既曾因
    施用毒品案件經觀察、勒戒執行完畢，復於觀察、勒戒執行
    完畢釋放後5 年內，再犯施用毒品案件，經依法追訴處罰，
    復於本件所認之99年2 月10日又犯施用第1 級、第2 級毒品
    罪，即非屬毒品危害防制條例第20條第3 項所規定之「5 年
    後再犯」之情形，自應依法訴追。本件事證明確，被告犯行
    洵堪認定，自應依法論。
三、按海洛因、甲基安非他命分為毒品危害防制條例第2 條第2
    項第1 款、第2 款所定之第1 級、第2 級毒品，是核被告所
    為，係犯毒品危害防制條例第10條第1 項之施用第1 級毒品
    罪、第2 項之施用第2 級毒品罪。被告因施用而持有第1 級
    毒品海洛因、第2 級毒品甲基安非他命之低度行為，為施用
    行為所吸收，係不罰之前行為，不另論罪。被告所犯前開施
    用第1 、2 級毒品行為間，行為互殊、犯意各別，應予分論
    併罰。被告有如事實欄所示之論罪科刑及執行完畢情形，有
    臺灣高等法院被告前案紀錄表1 份附卷可稽，其於徒刑執行
    完畢後，5 年以內再故意犯本件有期徒刑以上之罪，為累犯
    ，應依刑法第47條第1 項之規定加重其刑。再被告於警方未
    發覺其所犯本件施用第1 級毒品犯行前，即向警方自行陳述
    其涉犯前開犯行，並接受裁判一節，有被告警詢筆錄在卷可
    參（見99年度毒偵字第1812號偵查卷第6 頁背面），本件被
    告施用第1 級毒品犯行合於刑法第62條前段之自首要件，爰
    依法減輕其刑，並依法先加後減之。爰審酌被告前因施用毒
    品案件，業經觀察、勒戒及強制戒治併多次論罪科刑，仍未
    能戒除施用毒品惡習，再犯本件施用毒品犯行，顯見其意志
    不堅，委無足取，併衡其犯罪動機、目的、所犯施用毒品犯
    行究為自戕行為，及被告犯罪後於本院審理時坦承犯行，態
    度尚可等一切情狀，分別量處如主文所示之刑，並定其應執
    行之刑。扣案海洛因1 包（含袋毛重0.4 公克）屬第1 級毒
    品，連同其外包裝袋1 個，因有海洛因黏附其上無法析離，
    且為被告所有，供其施用之物一情，業據被告自承在卷，均
    依毒品危害防制條例第18條第1 項前段沒收銷燬之。
據上論斷，應依刑事訴訟法第273 條之1 第1 項、第299 條第1
項前段，毒品危害防制條例第10條第1 項、第2 項、第18第1 項
前段，刑法第11條前段、第47條第1 項、第62條前段、第51條第
5 款，判決如主文。
本案經檢察官李美金到庭執行職務。
中    華    民    國    99    年    5     月    18    日
                        刑事第十二庭法  官  何燕蓉
如不服本判決，應於判決送達後10日內敘明上訴理由，向本院提
出上訴狀（應附繕本），上訴於臺灣高等法院。
上列正本證明與原本無異。
                                    書記官  王元佑
中    華    民    國    99    年    5     月    18    日

司法院資訊處製作；財團法人民間司法改革基金會備份。
